最高法院刑事判決　　　　　　　　　　　　　　　八十八年度台上字第五六四六號
　　上　訴　人　丙○○
　　　　　　　　丁○○
　　　　　　　　乙○○
　　　　　　　　甲○○
右上訴人等因違反公職人員選舉罷免法案件，不服台灣高等法院台南分院中華民國八
十七年十二月九日第二審判決 (八十七年度上訴字第一四七四號，起訴案號：台灣嘉
義地方法院檢察署八十七年度偵字第五六一、一八八○、三四○三號) ，提起上訴，
本院判決如左：
    主  文
上訴駁回。
    理  由
一、丙○○、丁○○、乙○○、甲○○投票行賄部分：
按刑事訴訟法第三百七十七條規定：上訴於第三審法院，非以判決違背法令為理由，
不得為之。是提起第三審上訴，應以原判決違背法令為理由，係屬法定要件，且必須
依據卷內資料為具體之指摘，並足據以辨認原判決已具備違背法令之形式，始屬相當
。本件關於上訴人丙○○、丁○○、乙○○、甲○○投票行賄部分，原判決維持第一
審論處乙○○對於有投票權之人，期約賄賂而約其為一定之行使罪刑，及論處甲○○
共同對於有投票權之人，期約不正利益而約其為一定之行使 (累犯) 罪刑之判決，駁
回其二人在第二審之上訴；另撤銷丙○○、丁○○部分之判決，改判論處丙○○共同
對於有投票權之人，期約不正利益而約其為一定之行使罪刑，論處丁○○對於有投票
權之人，交付賄賂而約其為一定之行使罪刑。係依憑上訴人丁○○、丙○○、乙○○
、甲○○於偵查時之供述，共同被告陳麗美、鍾愛群、許勝源、沈世忠、李振銘、李
陳淑娟、鄭義圳及證人許金傳之證述，卷附戶籍謄本及扣案如原判決附表所示之名冊
、內裝新台幣 (下同) 二千元署名給鄭義圳之信封、嘉義市聯誼會自強活動調查表、
記事本等證據資料，為綜合論斷，已敘述其所憑之證據及認定之理由。而以上訴人等
否認犯罪之辯解，認係卸責之詞，不足採信，詳敘理由予以指駁。從形式上觀察，原
判決並無違背法令之情形存在。丙○○、丁○○、甲○○上訴意旨略以：本件係單純
組團出遊，且在郭明賓決定參選之前，並非以免費招待旅遊為爭取選票之對價，況甲
○○與丁○○並不認識，亦無幫郭明賓拉票之必要，而丁○○交付丙○○二千五百元
，係幫其改善家計之用，並非賄款，丁○○之自白，亦無證據足認與事實相符，原判
決認事用法均有違誤云云；乙○○上訴意旨略以：原判決謂每票一千元，並無證據足
供認定，而鄭義圳夫婦根本不可能支持郭明賓，信封內之二千元係借款，並非賄款，
且蔡崇廉已證實上訴人曾向鄭義圳借二千元，原判決認係賄款，於法有違等語。惟採
證認事，係事實審法院職權之行使，其對證據證明力所為之判斷，苟係基於吾人日常
生活之經驗，而未違背客觀上應認為確實之定則，又已敘述其何以為此一判斷之理由
者，即不能任意指為違法。而經驗法則乃客觀存在之法則，並非當事人主觀之推測。
又所謂應予調查之證據，係指該證據與待證事實有重要關係，客觀上認為應行調查者
而言。本件原判決就其如何依上開證據資料，判斷上訴人等有前揭犯行之心證理由，
已闡述明晰，對於上訴人等所持之辯解，亦已詳加說明指駁，核與證據法則並無違背
，亦無應調查之證據未予調查之情形。而扣案記事本中已載明鄭義圳二票，且丁○○
於調查時供稱「 (問：你有無向名冊上所載之選舉人買票？) 這些選舉人要求每票一
千元……」云云 (見五六一號偵卷第七頁反面) ，原判決敘稱信封內之二千元係期約
買票者，自無不合。而依原判決所為之論斷，蔡崇廉指乙○○曾向鄭義圳借二千元，
並不足以動搖原判決之論斷基礎，原判決未予指駁，不能指為理由不備。上訴人等上
訴意旨，徒憑個人意見，對原審採證認事之職權行使，任意指摘，為事實上之爭辯，
難認係適法之第三審上訴理由。此部分上訴違背法律上之程式，應予駁回。
二、丙○○、甲○○投票受賄部分：
按刑事訴訟法第三百七十六條所列各罪之案件，經第二審判決者，不得上訴於第三審
法院，法有明文。本件上訴人丙○○、甲○○投票受賄部分，原審係依刑法第一百四
十三條第一項論處罪刑，核屬刑事訴訟法第三百七十六條第一款之案件。依首開說明
，既經第二審判決，自不得上訴於第三審法院，上訴人丙○○、甲○○竟復提起上訴
，顯為法所不許，應予駁回。
據上論結，應依刑事訴訟法第三百九十五條前段，判決如主文。
中      華      民      國    八十八    年      十      月      七      日
                              最高法院刑事第四庭
                                  審判長法官  黃  劍  青
                                        法官  劉  敬  一
                                        法官  林  增  福
                                        法官  邵  燕  玲
                                        法官  張  清  埤
      右正本證明與原本無異
                                              書  記  官
中      華      民      國    八十八    年      十      月     十四     日
